臺灣士林地方法院刑事裁定　　　　　　　95年度聲再字第11號
聲　請　人　甲○○
上列聲請人即受判決人因侵占案件，對於本院中華民國92年12月
31 日 第二審確定判決（91年度簡上字第84號）聲請再審，本院
裁定如下：
    主  文
再審之聲請駁回。
    理  由
一、聲請再審意旨略以：
  (一)再審聲請狀所附柯美嬌告訴狀（證物五）為原審被告不及提
    出之新證據：證物五告訴狀所提及之「經委員會在會議中提
    出質疑」等語句，所指之「質疑」，當係質疑被告何以民國
    88年12月30日柯美嬌應領之年終獎金未領到，並非指89年度
    之年終獎金，原判決所認定之時間點顯有誤差。
  (二)89年3 月16日第4 屆第3 次會議紀錄，提案(1)之決議內容雖
    載有「... 第四棟柯美嬌，第五棟蔡登財為大家服務」等語
    ，然係當時柯美嬌已拒絕此項工作，該會議紀錄僅係總幹事
    忘記更名，可以傳訊與會委員到庭作證，即可認定實際上係
    分配由孫秀貞負責第4 棟之清潔工作。
  (三)聲請人該發給工作人員的年終獎金，均已發給。聲請人僅領
    自己應得部分，並無本院91年度簡上字第84號判決書所載「
    清潔工孫秀貞新臺幣（下同）8,000 多元外，餘款15,000多
    元則占為己有」之犯行。
  (四)又上揭判決書理由欄二、（二）以「證人孫秀貞所提之大陸
    人民往來臺灣通行證」，認定聲請人所述「89年1 月至3 月
    第4 棟由證人孫秀貞負責打掃」乙節不實，此觀89年4 月20
    日會議記錄中有讚美孫秀貞打掃的不錯等語之記載自明。再
    者，聲請人亦是因自己於89年3 月21日出國前，孫秀貞就已
    在掃第4 棟，才會請孫秀貞代掃聲請人負責的第1 、2 、3
    棟，可以認定「當時真正打掃的是孫秀貞而非柯美嬌」之事
    實，故聲請人將89年年終獎金發給蔡登財、孫秀貞並非無憑
    ，何來侵占柯美嬌之年終獎金？柯美嬌自90年後，才接任第
    4 棟打掃工作，豈能以柯美嬌90年度的打掃事實頂替89年其
    未打掃的事實。
  (五)又聲請人因表達能力不佳，始於偵訊及本院審理時，陳稱：
    「89年2 月5 日聲請人回臺中，由孫秀貞代掃」，忘記當時
    孫秀貞尚未入臺灣，實情是聲請人找總幹事毛張錦鸞代掃4
    、5 天地；另又陳稱「第4 棟89年1 月至10月係孫秀貞打掃
    」，係因聲請人陳述時，僅記得88年10 月 王惠全先生來找
    工作，要聲請人替伊保留第4 棟打掃工作，等他赴大陸接太
    太回來後一起打掃，實情亦是這段時間由聲請人代為打掃。
  (六)就本院91年度簡上字第84號判決之內容，記載「甲○○係百
    齡國宅主任委員，明知百齡國宅每棟大樓清潔工作年終獎金
    為新臺幣5,000 元，且89年1 至3 月中旬，該國宅第4 棟大
    樓打掃清潔工作係住戶柯美嬌負責，得依工作日數領取年終
    獎金約1,250 元，……甲○○竟意圖為自己不法所有，將其
    中1,250 元侵占入己而未如實支付予柯美嬌」部分，實有調
    查未盡之情，事實上百齡國宅於89年間，僅有聲請人、孫秀
    貞、蔡登財、毛張錦鸞4 人負責該國宅清潔工作，柯美嬌於
    88 年 底被革職，如何進入第4 屆又於89年打掃第4 棟？原
    判決只採納告訴人柯美嬌之說詞，不採聲請人之供述及未能
    查明事實。
  (七)再者，證人高銘順、李秋雲、胡莉莉、毛盈超、杜錦雲下列
    證述不實，明顯偽證：
  1.證人高銘順證稱其曾看過告訴人於89年間1 月到3 月間打掃
    過第4 棟，惟柯美嬌自承88年未打掃，直到89年3 月16 日
    ，才由第4 屆管委會提名，柯美嬌如何於上開期間打掃？
  2.證人李秋雲證稱其看過柯美嬌於89年1 月至3 月間打掃云云
    ，全是礙於鄰居對門友情請託之故，其證述並不可採。
  3.證人胡莉莉於法庭上證稱：不確定聲請人是打掃哪一棟，不
    代表聲請人沒有可能打掃第4 棟，且其並沒聽清楚問題亂答
    一通。
  4.證人毛盈超因工作之故，不可能知悉何人擔任第4 棟打掃工
    作，故其證述「不清楚」，並不代表聲請人未打掃第4 棟。
  5.證人杜錦雲明知89年1 月到3 月不是許美珠及柯美嬌打掃，
    卻仍證稱是柯美嬌打掃，且其明知柯美嬌早已被解除打掃工
    作職務，需有主任委員提名方可，惟當時主任委員既由聲請
    人擔任，聲請人並未提名柯美嬌重任打掃職務，顯見杜錦雲
    所證不實。
  (八)再者，告訴人柯美嬌89年1 月至3 月間，亦自願擔任清潔義
    工，不收取清潔工工資及年終獎金，主任委員且把此部分費
    用轉成44戶之福利金，交由柯美嬌保管等情，雖據柯美嬌否
    認，惟上開事實曾經第3 屆委員於87年6 月、7 月2 次會議
    表決通過，可傳訊證人即第3 屆委員張子妥、杜錦雲、杜仁
    忠、顏鳴倫、鄭銘煌、李辛奇、王國山、文麗梅、甲○○、
    柯美嬌等第3 屆委員，以及國宅處主管審核會議紀錄之潘菜
    富為證，亦得向臺北市政府都市發展局調閱百齡國宅管委會
    87年6 、7 月份會議紀錄查明。
  (九)綜上，告訴人柯美嬌除具義工身分外，89年度亦無實際從事
    打掃第4 棟之清潔工作，足證聲請人並無侵占他人年終獎金
    之事實，因發現確實之新證據，爰依法聲請再審云云。
二、按有罪之判決確定後，有下列情形之一者，為受判決人之利
    益，得聲請再審︰一、原判決所憑之證物已證明其為偽造或
    變造者。二、原判決所憑之證言、鑑定或通譯已證明其為虛
    偽者。三、受有罪判決之人，已證明其係被誣告者。四、原
    判決所憑之通常法院或特別法院之裁判已經確定裁判變更者
    。五、參與原判決或前審判決或判決前所行調查之法官，或
    參與偵查或起訴之檢察官，因該案件犯職務上之罪已經證明
    者。六、因發現確實之新證據，足認受有罪判決之人應受無
    罪、免訴、免刑或輕於原判決所認罪名之判決者。前項第一
    款至第三款及第五款情形之證明，已經判決確定，或其刑事
    訴訟不能開始或續行非因證據不足者為限，得聲請再審，刑
    事訴訟法第420 條定有明文。經查：
  (一)按刑事訴訟法第413 條（即現行第420 條）第1 項第6 款所
    謂「發現確實之新證據」，係指該項證據，事實審法院於判
    決前因未經發現，不及調查斟酌，至其後始行發現者而言，
    若判決前已經當事人提出或聲請調查之證據，經原法院捨棄
    不採者，即非該條款所謂發見之新證據，不得據為聲請再審
    之原因。又所謂確實之新證據，固非以絕對不須經過調查程
    序為條件，然必須可認為確實足以動搖原確定判決，而為受
    判決人有利之判決者為限，若僅係聲請傳訊證人，或他人於
    事後追述當時所見情形之空洞言詞，而顯然無法推翻原確定
    判決所憑之證據者，即非該款所謂確實之新證據；又倘受判
    決人因對有利之主張為原確定判決所不採，事後提出證明，
    以圖證實在原確定判決前所為有利之主張為真實或聲請傳訊
    證人，既非判決後發現之新證據，且為聲請人於判決前所明
    知，自不能謂為再審之理由（最高法院28年抗字第8 號、33
    年抗字第70號、最高法院41年台抗字第1 號、50年台抗字第
    104 號判例意旨參照）。經查，聲請人聲請意旨(一)至(六)、(八)
    部分，雖均以刑事訴訟法第420 條第1 項第6 款所謂「發現
    確實之新證據」為由聲請再審，惟細繹其內容，其中有全無
    提出堪認屬於「證據」者，而僅係重對原審已認定之事實空
    言爭執，並未具體表明有何符合刑事訴訟法第420 條第1 項
    各款或第421 條所列之情形（聲請意旨(三)、(四)、(五)、(六)），
    或係聲請人以原確定判決不採對其有利之主張，而欲於事後
    提出證明（聲請意旨(二)、(八)），且均非可認為確實足以動搖
    原確定判決，顯然無法推翻原確定判決所憑之證據。至聲請
    意旨(一)所指告訴狀，原已存在卷內，並非新證據，且揆其記
    載之內容本身，亦不能證明聲請人主張之待證事實，更不足
    動搖原確定判決。從而，聲請人僅重對原審已認定事實空言
    爭執，未能具體提出有何「確實之新證據」，以符合刑事訴
    訟法第420 條第1 項第6 款之事由聲請再審。
  (二)又按刑事訴訟法第420 條第1 第2 款所謂原判決所憑之證言
    ，已證明其為虛偽者，依同條第2 項之規定，除原判決所憑
    之證言等已經確定判決證明其為虛偽者外，如果偽證之刑事
    訴訟不能開始或續行非因證據不足者，固亦得聲請再審，但
    其刑事訴訟不能開始或續行之原因，仍應由聲請人於再審書
    狀內敘述理由，並附具證據提出於管轄法院，觀定於同法第
    422 條之規定，至為明瞭。聲請人聲請意旨(七)以證人高銘順
    、李秋雲、胡莉莉、毛盈超、杜錦雲等人之證言係屬虛偽為
    由聲請再審，上開證人之證言既未經確定判決證明其為虛偽
    ，而其不能開始刑事訴訟之原因及證據，又未據聲請人提出
    ，純係聲請人空言主張，自有未合。
  (三)綜上所述，聲請人所提再審之理由，核其性質，僅屬對於原
    確定判決就告訴人、證人證述內容之取捨意見，及單憑己意
    所為之相反評價或質疑，要與刑事訴訟法第420 條第1 項各
    款所定之再審要件並不相符，復亦未能提出確實之新證據，
    足認受有罪判決之人應受無罪、免訴、免刑或輕於原判決所
    認罪名之判決者。是以聲請人為本件再審之聲請所執之理由
    皆非屬法定之再審事由，難認有理由，應予駁回。
據上論斷，應依刑事訴訟法第434 條第1項，裁定如主文。
中　　華　　民　　國　　96　　年　　2 　　月　　16  　日
　　　　　　　　　刑事第六庭審判長法  官　李育仁
                                  法  官  江翠萍
                                  法  官  許辰舟
以上正本證明與原本無異。
如不服本裁定應於裁定送達後5 日內向本院提出抗告狀。
                                  書記官  洪忠改
中　　華　　民　　國　　96　　年　　2 　　月　　16　　日
